【裁判字號】    98,訴,2502
【裁判日期】    980923
【裁判案由】    毒品危害防制條例
【裁判全文】
臺灣板橋地方法院刑事判決              98年度訴字第2502號
公  訴  人  臺灣板橋地方法院檢察署檢察官
被      告  甲○○
上列被告因違反毒品危害防制條例案件，經檢察官提起公訴（九
十八年度毒偵字第四００三號），被告於本院準備程序進行中，
就被訴事實為有罪之陳述，經本院告知簡式審判程序意旨，並聽
取公訴人及被告之意見後，本院合議庭裁定由受命法官獨任依簡
式審判程序審理，並判決如下：
    主  文
甲○○施用第一級毒品，累犯，處有期徒刑捌月；又施用第二級
毒品，累犯，處有期徒刑肆月。應執行有期徒刑拾月。
    事  實
一、甲○○前因施用毒品案件，經臺灣桃園地方法院以八十九年
    度毒聲字第六七五０號裁定送觀察、勒戒後，認無繼續施用
    毒品之傾向，於民國八十九年十一月十三日釋放出所，並由
    臺灣桃園地方法院檢察署檢察官以八十九年度毒偵字第五六
    八七號為不起訴處分確定。復因施用毒品案件，經同法院以
    九十一年度毒聲字第三七０一號裁定送觀察、勒戒後，認有
    繼續施用毒品之傾向，再經同法院以九十二年度毒聲字第二
    九八二號裁定令入戒治處所施以強制戒治，於九十三年一月
    九日因毒品危害防制條例修正而出所，此部分同時涉及刑案
    部分，亦經同法院以九十二年度訴字第一六０四號（犯罪時
    間：九十一年八月二十四日至九十二年九月三日）分別判處
    有期徒刑十月、六月，定其應執行有期徒刑一年二月確定，
    於九十四年七月十二日假釋出監並交付保護管束，甫於九十
    四年八月二十六日保護管束期滿未經撤銷假釋，視為執行完
    畢。詎仍不知悛悔，其明知海洛因、甲基安非他命係業經公
    告列為毒品危害防制條例第二條第二項第一、二款之第一、
    二級毒品，不得非法持有、施用，詎仍未戒除施用毒品習性
    ，復各基於施用第一、二級毒品海洛因、甲基安非他命之犯
    意，於九十八年四月二十六日中午某時許，在臺北縣新莊市
    ○○路六一一之十號十五樓居所，分別施用第一級毒品海洛
    因、第二級毒品甲基安非他命各一次（施用第一級毒品海洛
    因罪部分，起訴書誤載為九十八年四月二十八日為警採尿前
    回溯二十六小時內之某時許，在不詳地點）。嗣於九十八年
    四月二十八日上午五時三十分許，在上址居所樓下為警查獲
    。嗣經警依法對其採集尿液送驗後，始查悉上情。
二、案經臺北縣政府警察局移送臺灣板橋地方法院檢察署檢察官
    偵查起訴。
    理  由
壹、程序事項：
    被告甲○○所犯係死刑、無期徒刑或最輕本刑為三年以上有
    期徒刑以外之罪，亦非屬高等法院管轄第一審之案件，其於
    準備程序中就被訴事實為有罪之陳述，經本院告知簡式審判
    程序之旨，並聽取公訴人及被告之意見後，經本院合議庭認
    為適宜，乃依刑事訴訟法第二百七十三條之一第一項規定，
    裁定由受命法官獨任進行簡式審判程序，先予敘明。
貳、實體事項：
一、上揭犯罪事實，業據被告於本院準備程序及審理中供承不諱
    ，且被告於前揭查獲時地為警依法對其採集之尿液經送請臺
    灣檢驗科技股份有限公司以酵素免疫分析法（EIA） 初步檢
    驗及氣相層析質譜儀分析法（GC/MS） 確認檢驗結果，確呈
    鴉片類（嗎啡）及安非他命類（安非他命及甲基安非他命）
    陽性反應，此有該公司出具之九十八年五月二十二日濫用藥
    物檢驗報告一紙在卷可參（參見偵卷第十一頁）。綜上所述
    ，足認被告之自白核與事實相符，應可採為論罪科刑之依據
    。按施用第一、二級毒品為犯罪行為，毒品危害防制條例第
    十條定有處罰明文。故施用第一、二級毒品者，依前揭規定
    本應科以刑罰。惟基於刑事政策，對合於一定條件之施用者
    ，則依同條例第二十條、第二十三條之規定，施以觀察、勒
    戒及強制戒治之保安處分。又毒品危害防制條例於九十二年
    七月九日修正公布，自九十三年一月九日施行，其中第二十
    條、第二十三條將施用毒品之刑事處遇程序，區分為「初犯
    」及「五年內再犯」、「五年後再犯」。依其立法理由之說
    明：「初犯」，經觀察、勒戒或強制戒治後，應為不起訴處
    分或不付審理之裁定；經觀察、勒戒或強制戒治執行完畢釋
    放後，「五年內再犯」者，因其再犯率甚高，原實施之觀察
    、勒戒及強制戒治既已無法收其實效，爰依法追訴或裁定交
    付審理。至於經觀察、勒戒或強制戒治執行完畢釋放後，「
    五年後再犯」者，前所實施之觀察、勒戒或強制戒治已足以
    遮斷其施用毒品之毒癮，為期自新及協助其斷除毒癮，仍適
    用「初犯」規定，先經觀察、勒戒或強制戒治之程序。從而
    依修正後之規定，僅限於「初犯」及「五年後再犯」二種情
    形，始應先經觀察、勒戒或強制戒治程序。倘被告於五年內
    已再犯，經依法追訴處罰，縱其第三次（或第三次以上）再
    度施用毒品之時間，在初犯經觀察、勒戒或強制戒治執行完
    畢釋放五年以後，已不合於「五年後再犯」之規定，且因已
    於「五年內再犯」，顯見其再犯率甚高，原實施觀察、勒戒
    或強制戒治，已無法收其實效，即應依該條例第十條處罰（
    最高法院九十七年度第五次刑事庭會議決議意旨可資參照）
    。查本件被告前因施用毒品案件，經臺灣桃園地方法院以八
    十九年度毒聲字第六七五０號裁定送觀察、勒戒後，認無繼
    續施用毒品之傾向，於八十九年十一月十三日釋放出所，並
    由臺灣桃園地方法院檢察署檢察官以八十九年度毒偵字第五
    六八七號為不起訴處分確定。復因施用毒品案件，經同法院
    以九十一年度毒聲字第三七０一號裁定送觀察、勒戒後，認
    有繼續施用毒品之傾向，再經同法院以九十二年度毒聲字第
    二九八二號裁定令入戒治處所施以強制戒治，於九十三年一
    月九日因毒品危害防制條例修正而出所，此部分同時涉及刑
    案部分，亦經同法院以九十二年度訴字第一六０四號（犯罪
    時間：九十一年八月二十四日至九十二年九月三日）分別判
    處有期徒刑十月、六月，定其應執行有期徒刑一年二月確定
    一節，此有臺灣高等法院被告前案紀錄表一份在卷可參。被
    告既曾於前揭觀察、勒戒執行完畢釋放後五年內再犯施用毒
    品案件而經依法追訴處罰，且於本件中，又係於九十八年四
    月二十六日中午某時許有分別施用第一、二級毒品海洛因、
    甲基安非他命之犯行，即非屬毒品危害防制條例第二十條第
    三項所定「五年後再犯」之情形，揆諸前開決議意旨及說明
    ，自應逕行追訴處罰。從而，本件事證已臻明確，被告犯行
    洵堪認定，應予依法論科。
二、核被告所為，係犯毒品危害防制條例第十條第一項之施用第
    一級毒品海洛因罪、同條第二項之施用第二級毒品甲基安非
    他命罪。被告各持有第一、二級毒品海洛因及甲基安非他命
    後，進而施用，其各持有之低度行為應被其各施用之高度行
    為所吸收，均不另論罪。被告所犯施用第一、二級毒品海洛
    因及甲基安非他命二罪間，犯意各別，罪名互殊，應予分論
    併罰。又被告前因施用毒品案件，經臺灣桃園地方法院以九
    十二年度訴字第一六０四號分別判處有期徒刑十月、六月，
    定其應執行有期徒刑一年二月確定，於九十四年七月十二日
    假釋出監並交付保護管束，甫於九十四年八月二十六日保護
    管束期滿未經撤銷假釋，視為執行完畢，此有臺灣高等法院
    被告前案紀錄表一份在卷可參，其前受有期徒刑之執行完畢
    ，於五年以內故意再犯本件有期徒刑以上之二罪，各為累犯
    ，應各依刑法第四十七條第一項規定，各加重其刑。爰審酌
    被告屢犯不改，顯見其意志不堅，缺乏勒戒動機，其施用毒
    品足以導致精神障礙、性格異常，甚至造成生命危險，戕害
    一己之身體健康，惟其犯後尚能坦承犯行，態度尚稱良好等
    一切情狀，分別量處如主文所示之刑，並定其應執行之刑。
據上論斷，應依刑事訴訟法第二百七十三條之一第一項、第二百
九十九條第一項前段，毒品危害防制條例第十條第一項、第二項
，刑法第十一條前段、第四十七條第一項、第五十一條第五款，
判決如主文。
本案經檢察官蘇振文到庭執行職務。
中    華    民    國    98    年     9    月    23    日
                  刑事第六庭    法  官  林家賢
上列正本證明與原本無異。
如不服本判決，應於判決送達後十日內，向本院提出上訴書狀，
並應敘述具體理由；其未敘述上訴理由者，應於上訴期間屆滿後
二十日內向本院補提理由書（均須按他造當事人之人數附繕本）
「切勿逕送上級法院」。
                                書記官  林政良
中    華    民    國    98    年     9    月    23    日
附錄本判決論罪科刑法條：
毒品危害防制條例第十條：
施用第一級毒品者，處六月以上五年以下有期徒刑。
施用第二級毒品者，處三年以下有期徒刑。


司法院資訊處製作；財團法人民間司法改革基金會備份。
